# データ構造

- 作成中です。完成までは1章で紹介した[「Rによる統計入門」](https://htsuda.net/stats/) の３章を参照してください。

## データの型


## データフレーム{-}


多くのデータは、表形式でまとめられます。 縦方向に観測値を、横方向に変数を並べたデータのことをRではデータフレームと呼びます。

例として、年齢のベクトルage_vectorと性別のベクトルgender_vectorを合わせてデータフレームを作成してみましょう。 データフレームを作成する関数は`data.frame()`です。

```{r}
age <- c(18, 21, 22, 23, 34) #年齢のベクトルの作成
gender <- c("female", "male", "male", "female", "female") #性別のベクトルの作成
first_dataframe <- data.frame(age, gender)
first_dataframe
```

1人目が18歳の女性、2人目が21歳の男性…を表すデータフレームが作成できました。 後ほどExcelファイルなどからデータのRにインポートする方法を学びますが、その際は自動的にデータフレームとしてインポートされます。

データ分析の際に、データフレームのうち特定の変数だけを使いたい場合がよくあります。 その際は、データフレーム名$変数名と表記することで、特定の変数を使うことができます。 例えば、先ほど作成したfirst_dataframeから性別の変数のみを見てみましょう。

```{r}
first_dataframe$gender
```

性別のベクトルを取り出すことができました。 関数と組み合わせると、年齢の平均値を以下のように計算できます。

```{r}
mean(first_dataframe$age)

```

**練習問題**

- オブジェクトincomeに数値のベクトル10, 100, 1000, 10000, 100000を代入してください。  
- オブジェクトcityに文字列のベクトル"ibaraki", "takatsuki", "ibaraki", "takatsuki", "takatsuki"を代入してください。  
- incomeとcityを合わせたデータフレームincome_dataを作成してください。  
- income_dataを用いて、incomeの中央値を求めてください。