```{r include = FALSE}
library(tidyverse)
```

# データの読み込み

- 本章の説明がわからない人は、森知晴先生のすばらしい動画たちを参考にしよう！
1. [データの読み込み in R](https://youtu.be/FugazO_rL7c)  

- さらに詳しいことを学びたいなら[「Rで計量政治学入門」](https://shohei-doi.github.io/quant_polisci/index.html)がオススメ

## データフレーム

- データ分析をする時は、横方向（行）に観測値を、縦方向（列）に変数を並べることが多い
- 例えば、ある4人の名前、年齢、身長、体重のデータは、次のように並べることが多い

|Name|Age|Height|Weight|Gender|
|:----|:----|:----|:----|:----|
|Tanaka|10|149.5|36|male|
|Suzuki|18|153|65|female|
|Okada|41|171|58|male|
|Watanabe|26|174.5|127|male|

- Rでこのようなデータをあつかう場合、データフレームを使う[^1]

### データフレームの作成

- 上のデータのデータフレームを作るには、以下のように関数`data.frame()`を使う

```{r}
# まず各変数のベクトルを作る
name <- c("Tanaka", "Suzuki", "Okada", "Watanabe")
age <- c(10, 18, 36, 23) #年齢のベクトルの作成
height <- c(149.5, 153.0, 171.0, 174.5)
weight <- c(36, 65, 58, 127)
gender <- c("male", "female", "male", "male") 

# data.frame()の引数に、作成したベクトルを並べる
# 出来上がったデータフレームを変数dfに格納
df <- data.frame(name, age, height, weight, gender)
df
```

### データフレームからの変数の抽出

- 例えば、`df`というデータフレームから変数`age`を抜き出すには、`$`を使って次のように書く

```{r}
df$age
```

- 抜き出した変数`df$age`を、別の変数に格納することもできる

```{r}
toshi <- df$age
toshi
```


## データの読み込み

- 実際にデータ分析する時に、上のように手入力でデータフレームを作ることはまれ
- ほとんどの場合は、外部からデータを読み込む（＝インポートする）
- 以下、よく使われるCSVファイル（.csv）とExcelファイル（.xlsx, .xls）のインポート方法を説明
- 以下の方法を使うと、取り込まれたデータは自動的にデータフレームになる

### ワークディレクトリとインポートの準備

**① ファイルをワークディレクトリに置く**  
  
- インポートしたいデータファイルは、ワークディレクトリと呼ばれる場所に置く必要がある[^2]
- ワークディレクトリは、Rを使う時のメインの作業場で、さまざまな操作の起点になる
- 通常Rでは、起動する度に作業ディレクトリを指定する必要がある
- しかし、2章で説明したプロジェクト機能を使っていれば、プロジェクトフォルダが作業ディレクトリになる（よって、**プロジェクトフォルダにデータファイルを置けば良い**）  
  
**② インポートするファイルの１行目を変数名にする**   
  
- インポートするファイルの１行目が変数名になっているのを確認する
- なっていない場合は、１行目に変数名の行を付け加える

### csvファイルの読み込み

- csvファイルを読み込むときは、`read.csv()`を使う[^3]
- 以下は`sokutei.csv`という名前のcsvファイルを、変数`data`に格納する例
- 読み込んだデータを確認する場合は、`head()`をよく使う


```{r eval = FALSE}
data <- read.csv("sokutei.csv")

head(data) #head()はデータの最初の６行を返す関数
```

### Excelファイルの読み込み

- Excelファイルを読み込むには、`readxl`というパッケージが必要
- `readxl`をインストールして読み込んだあと、`read_excel()`の関数を使う
- 以下は、`sokutei.xls`というファイルを読み込み、`sokutei`という変数に格納する例

```{r eval = FALSE}
install.packages("readxl") #初回のみ（詳しくは第４章参照）
library(readxl)
sokutei <- read_excel("sokutei.xls")
```

### ファイル保管用のフォルダを作る

- プロジェクトフォルダ内は、さまざまなファイルで溢れがち
- だから、プロジェクトフォルダ内にファイル保管用のフォルダを作ると良い
- 今回は、プロジェクトフォルダ内に`data`という新しいフォルダを作ろう
- その中に`sokutei.csv`を置いた場合、`read.csv("data/sokutei.csv")`で読み込む

## 演習問題
  
1. １章で作った`zemi`のプロジェクトフォルダ内に`data`というフォルダを作李なさい  
1. 以下から[`sokutei.csv`](https://www.dropbox.com/s/8fy2dbnurinract/shitaisokutei.csv?dl=0 )をダウンロードし、上の`data`フォルダ内に置きなさい  
1. このデータを読み込み、`sokutei_csv`という変数に格納しなさい  
1. `head()`を使って`sokutei_csv`の中身を確認しなさい  
1. 以下から[`sokutei.xls`](https://www.dropbox.com/s/m4m4etyd81pnpq6/sokutei.xls?dl=0)をダウンロードし、上の`data`フォルダ内に置きなさい  
1. このデータを読み込み、`sokutei_excel`という変数に格納しなさい  
1. `head()`を使って`sokutei_excel`の中身を確認しなさい  
1. `sokutei_excel`から変数`weight`を抜き出し、`w`という新たな変数に格納しなさい  
1. `w`の中身を確認しなさい  
<br><br>
  
**挑戦問題：**  <br>
  
- 計量経済学の有名な教科書にWooldridgeの書いたものがある  
- その本に登場するデータをまとめて収録したのがwooldridgeというパッケージ  
 （このようにデータをまとめたパッケージもある）  
- 以下の問題がわからない場合は[前章][パッケージ]を参照  

1. wooldridgeという名前のパッケージをインストールしなさい  
2. wooldridgeのパッケージを呼び出しなさい  
3. `data("wage1")`を実行して、wooldridgeに収録された`wage1`というデータを読み込みなさい[^4]  
4. `head(wage1)`を実行して、`wage1`の中身を確認しなさい  
5. `help(package="wooldridge")`を実行して、`wage1`以外にどんなデータが収録されているか確認しなさい  


```{r eval=FALSE, include=FALSE}
sokutei_csv <- read.csv("data/sokutei.csv")
head(sokutei_csv)
#install.packages("readxl") #初回のみ（詳しくは第４章参照）
library(readxl)
sokutei_excel <- read_excel("data/sokutei.xls")
head(sokutei_excel)

#install.packages("wooldridge") #初回のみ（"で囲むのを忘れない）
library("wooldridge") # "で囲まなくて良い
data("wage1")
head(wage1)
```



[^1]: 行列と同じ2次元のデータ構造だが、データフレームは列(変数)ごとに異なったデータ型を持てる
[^2]: 現在の作業ディレクトリの確認は`getwd()`、変更は`setwd("変更後のディレクトリのパス")`
[^3]: 5章の`tidyverse`パッケージに含まれた`read_csv()`を使っても良い（この場合、データフレームによく似た`tibble`という形式で読み込まれる）
[^4]: `data()`はRに最初から組み込まれたデータを読み込む時に使う関数（例:`data(iris)`)